【裁判字號】    97,訴,3470
【裁判日期】    980227
【裁判案由】    違反毒品危害防制條例
【裁判全文】
臺灣彰化地方法院刑事判決              97年度訴字第3470號
公  訴  人  臺灣彰化地方法院檢察署檢察官
被      告  甲○○
上列被告因違反毒品危害防制條例案件，經檢察官提起公訴（97
年度毒偵字第4505號），於本院準備程序中，被告就被訴事實為
有罪之陳述，經裁定改行簡式審判程序，本院判決如下：
    主  文
甲○○施用第一級毒品，累犯，處有期徒刑玖月。又施用第二級
毒品，累犯，處有期徒刑陸月。應執行有期徒刑壹年貳月。
    犯罪事實
一、甲○○前於民國89年間，因施用毒品案件，經本院裁定送觀
    察、勒戒後，認無繼續施用毒品之傾向，於89年12月4 日釋
    放出所，並由臺灣彰化地方法院檢察署檢察官以89年度毒偵
    字第5886號為不起訴處分確定。又於90年間，因施用第一、
    二級毒品案件，經本院裁定送觀察、勒戒後，認有繼續施用
    毒品之傾向，經本院裁定令入戒治處所施以強制戒治，嗣經
    本院裁定停止戒治，所餘戒治期間付保護管束，於90年11月
    30日停止戒治出所，迄於91年5 月16日保護管束期滿未經撤
    銷，而視為執行完畢，其此部分所犯刑事案件，經本院分別
    以90年度訴字第900 號、90年度易字第1168號判決判處有期
    徒刑7 月、4 月，並經定應執行刑為有期徒刑10月確定，業
    於92年2 月25日執行完畢。其於前揭強制戒治執行完畢釋放
    後5 年內之95年間，又因施用第一級毒品案件，經本院以95
    年度訴字第1911號判決判處有期徒刑9 月確定，嗣經本院以
    96年度聲減字第978 號裁定減刑為有期徒刑4 月又15日，甫
    於96年11月11日縮刑期滿執行完畢。詎仍不思戒除毒癮，復
    基於施用第一級毒品海洛因之犯意，先於97年8 月11日上午
    某時，在其位於彰化縣彰化市○○里○○路147 號之住處，
    以將第一級毒品海洛因粉末置入注射針筒內加水後，再以針
    筒注射血管之方式，施用第一級毒品海洛因1 次。另基於施
    用第二級毒品甲基安非他命之犯意，於97年8 月11日下午某
    時，在前揭住處，以將第二級毒品甲基安非他命置於玻璃球
    吸食器內，再以火燒烤吸食所產生煙霧之方式，施用第二級
    毒品甲基安非他命1 次。嗣於97年8 月12日下午4 時30分許
    ，在臺中市○區○○○路與樂業路口前，因形跡可疑為警攔
    檢盤查，遂發現甲○○手臂上疑似有注射毒品之針孔痕跡，
    並經其同意採集尿液送驗，結果呈嗎啡、甲基安非他命陽性
    反應，始查悉上情。
二、案經臺中市警察局第六分局報告臺灣臺中地方法院檢察署呈
    請臺灣高等法院臺中分院檢察署核轉臺灣彰化地方法院檢察
    署檢察官偵查起訴。
    理  由
一、按除被告所犯為死刑、無期徒刑、最輕本刑為3 年以上有期
    徒刑之罪或高等法院管轄第1 審案件者外，於前條第1 項程
    序進行中，被告先就被訴事實為有罪之陳述時，審判長得告
    知被告簡式審判程序之旨，並聽取當事人、代理人、辯護人
    及輔佐人之意見後，裁定進行簡式審判程序；除簡式審判程
    序及簡易程序案件外，第1 審應行合議審判，刑事訴訟法第
    273 條之1 第1 項、第284 條之1 分別定有明文。本件被告
    甲○○所涉係死刑、無期徒刑、最輕本刑為3 年以上有期徒
    刑之罪或高等法院管轄第1 審案件以外之罪，並於本院行準
    備程序時就被訴事實為有罪之陳述，本院合議庭依前揭規定
    ，經評議結果，裁定改由受命法官獨任行簡式審判程序。
二、上開犯罪事實，業據被告甲○○於本院審理時坦承不諱，又
    被告經警採集其尿液送驗結果，確呈嗎啡、甲基安非他命陽
    性反應，此有臺中市警察局第六分局尿液代號與真實姓名對
    照表及中山醫學大學附設醫院檢驗科藥物檢測中心於97年8
    月28日出具之尿液檢驗報告1 紙附卷可稽，足徵被告之自白
    確與事實相符，堪以採信。本件事證明確，被告上開犯行洵
    堪認定，應依法論科。
三、按修正毒品危害防制條例就施用毒品者，僅於「初犯」及「
    5 年後再犯」二種情形，有其追訴條件之限制，即須於初犯
    經觀察、勒戒或強制戒治釋放後，5 年內均無施用毒品之行
    為，始能認其前所實施之觀察、勒戒或強制戒治已足遮斷毒
    癮，而得於5 年後再犯時，再予適用初犯之規定，重行觀察
    、勒戒等程序；倘5 年內已經再犯，被依法追訴處罰，縱其
    第3 次（或第3 次以上）施用毒品之時間在初犯釋放5 年以
    後，與「5 年後再犯」之情形有別，且因已於「5 年內再犯
    」，顯見其再犯率甚高，原實施觀察、勒戒或強制戒治，已
    無法收其實效，而無5 年戒斷期之存在，自無再經觀察、勒
    戒及強制戒治之必要，應由檢察官逕行起訴，此有最高法院
    95年度臺非字第59、65號判決及95年度第7 次刑事庭會議及
    97年度第5 次刑事庭會議決議意旨足供參照。查本件被告甲
    ○○前於90年間，因施用第一、二級毒品案件，經本院裁定
    送觀察、勒戒後，認有繼續施用毒品之傾向，經本院裁定令
    入戒治處所施以強制戒治，嗣經本院裁定停止戒治，所餘戒
    治期間付保護管束，於90年11月30日停止戒治出所，迄於91
    年5 月16日保護管束期滿未經撤銷，而視為執行完畢，其此
    部分所犯刑事案件，經本院分別以90年度訴字第900 號、90
    年度易字第1168號判決判處有期徒刑7 月、4 月，並經定應
    執行刑為有期徒刑10月確定，業於92年2 月25日執行完畢。
    而其於前揭強制戒治執行完畢釋放後5 年內之95年間，又因
    施用第一級毒品案件，經本院以95年度訴字第1911號判決判
    處有期徒刑9 月確定，嗣經本院以96年度聲減字第978 號裁
    定減刑為有期徒刑4 月又15日，甫於96年11月11日縮刑期滿
    執行完畢等情，有臺灣彰化地方法院檢察署刑案資料查註紀
    錄表及臺灣高等法院被告前案紀錄表各1 份在卷可考，則其
    再犯本件施用第一、二級毒品犯行，按諸前揭說明，即與5
    年後再犯之情形有別，自應逕行追訴。
四、核被告甲○○所為，係犯毒品危害防制條例第10條第1 項、
    第2 項之施用第一級、第二級毒品罪。被告持有第一、二級
    毒品進而施用，其持有第一、二級毒品之低度行為，應各為
    其施用第一、二級毒品之高度行為吸收，不另論罪。被告所
    犯施用第一、二級毒品犯行，犯意各別，應予分論併罰。末
    查被告前於95年間，因施用毒品案件，經本院以95年度訴字
    第1911號判決判處有期徒刑9 月確定，嗣經本院以96年度聲
    減字第978 號裁定減刑為有期徒刑4 月又15日，甫於96年11
    月11日縮刑期滿執行完畢等情，有臺灣高等法院被告前案紀
    錄表、臺灣彰化地方法院檢察署刑案資料查註紀錄表各1 份
    在卷可憑，其於有期徒刑執行完畢後，5 年內故意再犯本件
    有期徒刑以上之罪，均為累犯，應各依刑法第47條第1 項之
    規定加重其刑。爰審酌被告有多次施用毒品之前科，及其施
    用毒品之動機、目的、方法、不知珍惜身體、施用毒品所生
    危害，觀察勒戒及強制戒治之次數，暨犯後坦承犯行之態度
    等一切情狀，分別量處如主文所示之刑，並定其應執行刑，
    以示懲儆。
據上論斷，應依刑事訴訟法第273 條之1 第1 項、第299 條第1
項前段，毒品危害防制條例第10條第1 項、第2 項，刑法第11條
前段、第47條第1 項、第51條第5 款，判決如主文。
本案經檢察官陳信郎到庭執行職務。
中    華    民    國    98    年    2     月    27    日
                        刑事第七庭    法  官  郭麗萍
以上正本證明與原本無異。
如不服本判決應於收受判決後10日內向本院提出上訴書狀，並應
敘述具體理由；其未敘述上訴理由者，應於上訴期間屆滿後20日
內向本院補提理由書（均須按他造當事人之人數附繕本）「切勿
逕送上級法院」。
中    華    民    國    98    年    2     月    27    日
                                      書記官  吳冠慧
附錄本案論罪科刑法條全文：
毒品危害防制條例第10條
施用第一級毒品者，處 6 月以上 5 年以下有期徒刑。
施用第二級毒品者，處 3 年以下有期徒刑。


司法院資訊處製作；財團法人民間司法改革基金會備份。
